【裁判字號】    95,台上,7271
【裁判日期】    951228
【裁判案由】    違反公職人員選舉罷免法
【裁判全文】
最高法院刑事判決            九十五年度台上字第七二七一號
上  訴  人  台灣高等法院台南分院檢察署檢察官
被      告  甲○○
            乙○○
上列上訴人因被告等違反公職人員選舉罷免法案件，不服台灣高
等法院台南分院中華民國九十五年十月五日第二審判決（九十五
年度選上訴字第七九九號，起訴案號：台灣嘉義地方法院檢察署
九十四年度選偵字第六０、一０六、一０七、一０八、一二三、
一二五號），提起上訴，本院判決如下：
    主  文
原判決撤銷，發回台灣高等法院台南分院。
    理  由
本件原判決撤銷第一審關於甲○○部分科刑之判決，改判論處甲
○○連續對於有投票權之人，交付賄賂，而約其投票權為一定之
行使罪刑，另維持第一審對乙○○諭知無罪之判決，駁回檢察官
在第二審之上訴，固非無見。
惟查：(一)、乙○○曾於民國九十四年十月二十六日晚上九時四十
四分許以雲林縣警察局斗六分局交通組傳真專線電話撥打候選人
洪有仁之行動電話，而有下列對話：「〔被告乙○○〕：議員！
剛才我太太打電話給我，跟我講，鄰居還有一、二十人今天去找
她，這樣子，那天那些人他都幫你處理掉了，這樣子。〔候選人
洪有仁〕：說這個，說這個好嗎？我看回來見面再說。」等情，
業據乙○○供承明確，復有通訊監察錄音帶乙捲及其譯文二紙（
見第一審卷一第一七六至一七九頁）附卷可憑。原判決認上開對
話內容用語，並未明確直言以現金賄款買票之事宜，是能否逕以
上開通話內容即認被告乙○○係向候選人洪有仁回報買票情形，
已非無疑。且證人洪有仁證稱上開伊與被告乙○○之電話內容，
應該是乙○○在向伊回報拉票、造勢的事情，但因為伊作為候選
人知道在選舉期間，電話中不方便說太多，所以伊才向被告乙○
○表示見面再說等詞，與乙○○供稱：「候選人洪有仁曾請伊幫
忙拉票、造勢，伊在電話中向候選人洪有仁所說之內容是轉述被
告甲○○告訴伊已替候選人洪有仁找人造勢、拉票之情形」相符
，且參諸候選人於競選期間與其支持者間，就動員造勢或助選拉
票之情形有所聯繫，以便選情之掌握，亦非悖於常情，況依被告
乙○○於該通電話所稱：「剛才我太太打電話給我，跟我講，鄰
居還有一、二十人找甲○○……。」等語，設此說詞為真，亦與
事實不符，按依共同被告甲○○及鄰居梁范秀蘭等二十人在偵查
中供述，買票地點若非在鄰居家中即係在鄰居住處門口，且依經
驗法則應係以隱匿方式進行買票，若認係在被告家中集體公然買
票，顯與常情不符。應認被告乙○○上開電話通聯確係在與證人
洪有仁聯絡造勢活動等事宜，較合常理等項。然查乙○○與洪有
仁通話當天，距選前前一天（即同年十二月二日）的造勢活動尚
有一個月有餘，乙○○焉有可能於其時即與證人洪有仁商討造勢
活動事宜？再單純幫候選人拉票，本屬合法之事，洪有仁何以在
電話中表明「說這個好嗎？我看回來見面再說」，又乙○○電話
中所稱「那天那些人她都幫你處理掉了」語句，究竟與回報拉票
結果相符，抑或已依計畫交付賄賂較合於實情？原判決採認洪有
仁、乙○○之供詞，能否認無違背經驗、論理法則，非無再行研
酌之餘地。又本件檢調人員既就洪有仁、乙○○之通話有監聽，
則就乙○○當日先前是否確與甲○○有電話聯絡？是否亦在監聽
範圍之列？如有，其內容為何？此與乙○○是否與甲○○涉有投
票行賄罪至有關聯，原審法院未進一步查證，亦有應於審判期日
調查之證據未予調查之違誤。(二)、原判決論述：……另甲○○所
犯數罪，依後所述，有連續關係，如依九十五年七月一日新法施
行前之刑法第五十六條之規定，僅以一罪論即可，如依九十五年
七月一日新法施行後刑法之規定，則因連續犯之規定業已刪除，
其所犯各罪，應分論併罰，是比較新舊法結果，自以九十五年七
月一日施行前之刑法第五十六條有利於行為人，似認應適用修正
前之刑法第五十六條連續犯之規定，然其又認自應適用九十五年
七月一日施行之刑法第五十六條之規定，亦有誤植。以上或為上
訴意旨所指摘，或為本院得依職權調查之事項，應認原判決仍有
撤銷發回更審之原因。
據上論結，應依刑事訴訟法第三百九十七條、第四百零一條，判
決如主文。
中    華    民    國  九十五  年  十二    月  二十八  日
                      最高法院刑事第七庭
                          審判長法官  呂  潮  澤
                                法官  吳  昆  仁
                                法官  孫  增  同
                                法官  趙  文  淵
                                法官  吳      燦
      本件正本證明與原本無異
                                      書  記  官
中    華    民    國  九十六  年    一    月    四    日
                                                      Ｋ


司法院資訊處製作；財團法人民間司法改革基金會備份。
